---
title: "get_bh"
author: "francisco meneses"
date: "10 de septiembre de 2019"
output: html_document
---

```{r setup, include=FALSE}
knitr::opts_chunk$set(echo = TRUE)
```

```{r}
pacman::p_load(psych,haven,dplyr,car,likert,reshape, lavaan, corrplot, semPlot, stargazer)
```

```{r}
pob <- read_spss(file ="data/pob_05netquest.sav")

pob_mb=pob_b %>% select( ingresos, educat,
"perc_recom_esfuerzo"=merit_perc_pref_1,
"perc_recom_talento"=merit_perc_pref_2,
"para_surguir_fam.ric"=get_ah_1,
"para_surguir_pa.educ"=get_ah_2,
"perc_sal.adel_bue.cont"=merit_perc_pref_4,
"para_surguir_ten.educ"=get_ah_3,
"para_surguir_ten.ambi"=get_ah_4,
"para_surguir_trab.duro"=get_ah_5,"con.per.ad"=get_ahB_1, "cn.pol"=get_ahB_2, "pg.coim"=get_ahB_3, "raza"=get_ahB_4, "relig"=get_ahB_5,"sx"=sexo, "sexo"=get_ahB_6) %>% as.data.frame()

pob_b <- pob_b %>% select("con.per.ad"=get_ahB_1, "cn.pol"=get_ahB_2, "pg.coim"=get_ahB_3, "raza"=get_ahB_4, "relig"=get_ahB_5, "sexo"=get_ahB_6)


pob_mb<-na.omit(pob_mb)
pob_b<-na.omit(pob_b)
```

```{r}
summary(pob_mb)
```

#Analisis de correlaciones

```{r}
corb<-polychoric(pob_b)

corrplot.mixed(corb$rho)

```


#analisis factorial exploratorio
```{r}
factorb<-factanal(pob_b, factor=1)
factorb
```





```{r}
factorb2<-factanal(pob_b, factor=2)
factorb2
```

```{r}
factorb3<-factanal(pob_b, factor=3)
factorb3
```

#analisis factorial confirmatorio

```{r}
model_afc<- 
  'f.des =~ con.per.ad + cn.pol +  pg.coim + raza + relig + sexo'

fit1<- cfa(model_afc, data=pob_b,  ordered = c("con.per.ad", "cn.pol", "pg.coim", "raza", "relig", "sexo"))

summary(fit1, fit.measures=T, standardized=T)

```
En consideracion de estos resultados parece ser un modelo medianamente valido en terminos de estructura de medida, puesto que posee buenos indicadores eceptuando chi2, y RMSE. posee buenas cargas factoriales. 
##AFC DOS 
```{r}
model_afcb<- 
  'f.des.redes =~ con.per.ad + cn.pol +  pg.coim
    f.des.ads =~ raza + relig + sexo'
    
fit1b<- cfa(model_afcb, data=pob_b,  ordered = c("con.per.ad", "cn.pol", "pg.coim", "raza", "relig", "sexo"))

summary(fit1b, fit.measures=T, standardized=T)

```


#Modelo SEM

```{r}
#Sx no afecta
#pospol no afecta
# 

Modelo_sem_a <- 
  'f.des.redes =~ con.per.ad + cn.pol +  pg.coim
    f.des.ads =~ raza + relig + sexo
   f.des.ads ~ ingresos + sx
    f.des.redes ~ educat + ingresos
'



fit2<- sem(Modelo_sem_a, data=pob_mb,  ordered = c("con.per.ad", "cn.pol", "pg.coim", "raza", "relig", "sexo", "para_surguir_fam.ric", "para_surguir_pa.educ", "sx"))
summary(fit2, fit.measures=T, standardized=T)
```

hasta ahora no he encontrado nada que se relacione con este factor. 

```{r}
semPaths(fit2 , 
what="std",
label.cex=1.5,
edge.label.cex=2,
residuals=F, 
edge.color = "Black",
thresholds= F,#Esto saca las lineas dentro de los cuadrados que representan las variables.
intercepts = F, shapeInt = "Null", structural = F, freeStyle = 1, pastel =F,  layoutSplit = F, rainbowStart = 0, exoCov = F, color = "WHITE", panelGroups = T, subRes = 4, covAtResiduals = F )
```
```{r}
#Sx no afecta
#pospol no afecta
#f.salir_adel_mer no es afectado

Modelo_sem_b <- 
  'f.des.redes =~ con.per.ad + cn.pol +  pg.coim + perc_sal.adel_bue.cont
    f.des.ads =~ raza + relig + sexo
    f.per_mer =~ perc_recom_esfuerzo + perc_recom_talento

   f.des.ads ~ ingresos + sx
   f.des.redes ~ educat + ingresos
  f.per_mer ~ f.des.ads + f.des.redes

'



fit3<- sem(Modelo_sem_b, data=pob_mb,  ordered = c("con.per.ad", "cn.pol", "pg.coim", "raza", "relig", "sexo", "sx", "perc_sal.adel_bue.cont","perc_recom_esfuerzo", "perc_recom_talento"))
summary(fit3, fit.measures=T, standardized=T)
```


introducir la percepcion de meritocracia  genera porblemas de ajuste.

```{r}
#lo que provoca el desajuste segun el indices modification es la correlacion no explicitada entre ads y redes. 


Modelo_sem_b <- 
  'f.des.redes =~ con.per.ad + cn.pol +  pg.coim + perc_sal.adel_bue.cont
    f.des.ads =~ raza + relig + sexo
    f.per_mer =~ perc_recom_esfuerzo + perc_recom_talento

  f.des.ads ~~ f.des.redes
   f.des.ads ~ ingresos + sx
   f.des.redes ~ educat + ingresos
  f.per_mer ~ f.des.ads + f.des.redes

'



fit3<- sem(Modelo_sem_b, data=pob_mb,  ordered = c("con.per.ad", "cn.pol", "pg.coim", "raza", "relig", "sexo", "sx", "perc_sal.adel_bue.cont","perc_recom_esfuerzo", "perc_recom_talento"))
summary(fit3, fit.measures=T, standardized=T)
```
```{r}
modificationindices(fit3)
```

